臺灣高等法院臺中分院民事裁定
111年度抗字第16號
抗  告  人  林春發  
            林雯雯  
            鄭美利  
相  對  人  黃鈴婷  
上列抗告人因與相對人間聲請再審事件，對於民國110年11月30
日臺灣彰化地方法院110年度訴字第1002號所為裁定提起抗告，
本院裁定如下：
      主  文
原裁定廢棄，發回臺灣彰化地方法院。
      理  由
一、本件抗告意旨略以：民事訴訟法第77條之17第2項規定，對
    於確定之裁定聲請再審者，徵收裁判費新臺幣（下同）1000
    元，而原法院109年度補字第601號、109年度補字第111號、
    108年度補字第107號、107年度補字第589號、106年度補字
    第799號、106年度補字第672號、106年度補字第237號、104
    年度再易第17號、104年度補字第211號、101年度補字第429
    號、101年度補字第170號、100年度補字第426號、100年度
    補字第188號、99年度補字第176號等裁定，均未載明「…即
    應就各該裁判分別徵收裁判費」，則原裁定分別徵收裁判費
    ，於法自有違誤。又抗告人於民國110年10月12日提出民事
    聲請再審理由狀，已表明未對原法院97年度彰簡字第332號
    判決聲請再審，原法院110年度補字第649號裁定竟於附表編
    號25命抗告人繳納裁判費1500元，於法亦有違誤。為此，請
    求廢棄原裁定等語。
二、按訴訟標的之價額，由法院核定。法院因核定訴訟標的之價額，得依職權調查證據。再審之訴，按起訴法院之審級，依第77條之13、第77條之14及前條規定徵收裁判費。對於確定之裁定聲請再審者，徵收裁判費新臺幣1000元，民事訴訟法第77條之1第1項、第3項、第77條之17分別定有明文。第按，審判長應向當事人發問或曉諭，令其為事實上及法律上陳述、聲明證據或為其他必要之聲明及陳述；其所聲明或陳述有不明瞭或不完足者，應令其敘明或補充之，民事訴訟法第199第2項亦定有明文。是當事人於訴之聲明有不明確時，審判長即負有行使闡明權之義務，並由法院依職權調查核定訴訟標的價額。
三、查抗告人於110年9月17日就原法院110年度聲再字第9號裁定
    聲請再審，其訴之聲明載明：「鈞院98年度簡上字第112號
    原確定判決關於駁回再審聲請人其餘上訴，及命再審聲請人
    負擔訴訟費用部分、鈞院彰化簡易庭97年度彰簡字第332號
    民事判決關於命再審聲請人林春發應給付再審相對人1萬元
    ，及自97年10月2日起至清償日止，按週年利率5％計算之利
    息部分、暨駁回再審聲請人反訴，及命再審聲請人負擔反訴
    訴訟費用部分均廢棄。」等語（見原審卷第11頁）；復於11
    0年10月12日提出民事聲請再審理由狀，則記載：「本件（
    即110年度補字第649號）再審聲請人並未對97年度彰簡字第
    332號判決聲請再審…」等語（見原審卷第37頁）；則依抗告
    人前揭書狀之聲明及陳述內容，抗告人究有無對原法院97年
    度彰簡字第332號判決部分，提起再審，並不明確，自應由
    原法院行使闡明權，令抗告人敘明或補充其聲明及原因事實
    ，使本件應受判決之事項具體明確，而據以核定訴訟標的價
    額。惟原裁定於抗告人聲明及原因事實未臻明確之情況下，
    逕認抗告人亦對原法院97年度彰簡字第332號判決提起再審
    ，核定該部分訴訟標的價額4萬6,000元，並課徵1,500元裁
    判費（見原審卷第26、97-99、105-107頁），於法即有未洽
    。抗告意旨指摘原裁定關於該部分為不當，求予廢棄，為有
    理由。至於抗告人主張於原審所聲請再審之各項裁定及判決
    有民事訴訟法第496條第1項第1款違背法令一情，為有無再
    審理由之問題，本件抗告程序不得審究，應於發回後，由原
    法院另行處理，附此敘明。
四、據上論結，本件抗告為有理由，依民事訴訟法第492條，裁
    定如主文。
中　　華　　民　　國　  111　　年 　 3　　月  　17 　 日
        　　   民事第六庭     審判長法　官  楊熾光
　　　　　　　　　　　　　　        法　官  戴博誠
　　　　　　　　　　　　　　　      法　官  莊宇馨
正本係照原本作成。             
不得再抗告。
                                    書記官  黃粟儀
中　　華　　民　　國　　111 　年　　3 　　月　　17　　日